臺灣高等法院臺中分院刑事判決　　　　99年度上訴字第2471號
上　訴　人
即　被　告　潘添貴
選任辯護人　陳子操律師
上列上訴人因殺人未遂等案件，不服臺灣彰化地方法院99年度訴
字第647號中華民國99年10月19日第一審判決（起訴案號：臺灣
彰化地方法院檢察署98年度偵字第9992號、99年度偵字第730號
），提起上訴，本院判決如下：
    主  文
原判決關於潘添貴部分，均撤銷。
潘添貴犯如附表一編號1至5所示之罪，均累犯，各處如附表一編
號1至5所示之刑。有期徒刑部分應執行有期徒刑拾貳年玖月，沒
收部分併執行之。
    犯罪事實
一、潘添貴於民國94年間因竊盜及妨害公務等案件，經臺灣苗栗
    地方法院以94年度苗簡字第62號判決判處有期徒刑4月、3月
    ，應執行有期徒刑6月確定；另因違反槍砲彈藥刀械管制條
    例案件，經本院以95年度上訴字第552號判決判處有期徒刑2
    年4月，併科罰金新臺幣9萬元確定；復因施用毒品案件，經
    臺灣苗栗地方法院以93年度易字第731號判決判處有期徒刑7
    月，並經本院以94年度上易字第358號判決上訴駁回確定，
    後與前開案件並經本院以95年度聲字第794號裁定應執行有
    期徒刑3年2月，併科罰金新臺幣9萬元確定。另於94年間因
    妨害自由、贓物、偽造文書、贓物等案件，經本院以95年度
    上訴字第695號判決判處有期徒刑1年8月、1年2月、6月、5
    月，應執行有期徒刑3年7月（除妨害自由部分外均確定），
    後與前開所有案件，經本院以96年度聲減字第1372號裁定減
    刑為有期徒刑2月、1月15日、3月15日、7月、3月、2月15日
    ，並與不得減刑之違反槍砲彈藥刀械管制條例案件之有期徒
    刑部分合併定應執行刑為有期徒刑3年6月確定。至前開妨害
    自由部分經最高法院2度發回更審後，經本院以97年度上更
    （二）字第4號判決判處有期徒刑1年8月，減為有期徒刑10
    月確定，後並與前開已減之刑及不得減刑之案件，經本院以
    97年度聲字第937號裁定定有期徒刑部分應執行刑為有期徒
    刑4年3月確定，入監執行後，於97年9月19日假釋出監付保
    護管束並接續執行罰金易服勞役部分，並於98年5月3日保護
    管束期滿視為執行完畢。
二、潘添貴明知可發射子彈具有殺傷力之槍枝、子彈，為槍砲彈
    藥刀械管制條例所列管禁止持有之物，未經主管機關許可，
    不得持有之，竟基於持有槍彈之犯意，於98年10月間某日，
    在苗栗縣頭份鎮國道1號頭份交流道下方，向真實姓名年籍
    不詳、綽號「阿水」之成年男子，以新臺幣（下同）14萬元
    價格購得仿BERETTA廠93R型半自動手槍製造之槍枝換裝土造
    金屬槍管而成之可發射子彈具有殺傷力之改造手槍1支（槍
    枝管制編號：0000000000號，含彈匣1個）及具有殺傷力之
    非制式子彈49顆、不具殺傷力之非制式子彈1顆，而未經許
    可持有之。其後，潘添貴並於不詳時間在苗栗縣公館鄉山區
    試射3顆子彈。
三、潘添貴明知謝標炳為其尋得之車牌號碼5570－PS號自用小客
    車係來路不明之贓物，仍基於收受贓物之犯意，依謝標炳之
    指示，至苗栗縣三義鄉國道1號下方「車亭休息站」停車場
    內，取得該部贓車鑰匙（謝標炳前已要求謝標志，將車鑰匙
    置於駕駛座下方之腳踏板。謝標志、謝標炳2人均經原審判
    刑確定）並發動離去之方式收受之。
四、潘添貴於98年10月24日凌晨1時10分許，駕駛前開贓車行經
    彰化縣北斗鎮○○路○段269號前，發現停於該處之許榮男所
    有車牌號碼HB－8911號自用小客車與前開贓車為同款車型，
    即意圖為自己不法之所有，持非其所有客觀上足供兇器使用
    之十字起子及扳手各1支（未扣案），將HB－8911號車牌2面
    拆卸後，更換懸掛於其所駕駛之前開贓車，而以此方式竊取
    之。
五、後潘添貴於98年10月24日上午8時許之日間，駕駛前開更換
    車牌後之贓車，行經彰化縣員林鎮○○街35號許旭精住處前
    ，見該處大門未上鎖，即基於無故侵入他人住宅及為自己不
    法之所有之意圖之犯意，侵入該住宅內，徒手竊取許旭精所
    有置於桌上之鑰匙1串、手機1支、女用皮包1個（內有150元
    ），得手後因許旭精之母聽聞聲響發現有異前往察看，潘添
    貴即迅速駕駛前開車輛逃逸。
六、潘添貴後於98年10月24日上午8時36分許，攜帶上開槍、彈
    駕駛前開贓車行經彰化縣員林鎮○○街員林國小後方時，為
    駕駛車牌號碼1433-SL號警用巡邏車執行巡邏勤務之彰化縣
    警察局保安隊員警馬文煉、李冠諭、陳鴻達發現該車懸掛之
    HB-8911號車牌業經車主報案失竊，3名員警將車轉向欲上前
    盤查時，潘添貴發現有異並加速逃逸，警車亦緊追於後，2
    車前後行駛至員林鎮○○路○段384巷臺76縣快速道路下方平
    面道路時，潘添貴為擺脫追緝，竟基於妨害警察行使攔檢職
    務之犯意，及縱因射擊致生攔檢員警發生死亡結果，亦在所
    不惜之不確定殺人故意，將前開手槍之射擊方式由單發改為
    點放3發之方式後，以右手持槍伸出駕駛座之車窗外朝警車
    射擊3顆子彈，並於警車內員警李冠諭開槍還擊後，接續以
    前開手槍自車內後方擋風玻璃處朝警車射擊5顆子彈，除射
    入警車左前車頭外，幸未擊中3名員警而未造成傷亡。惟因
    途中警車輪胎遭路面鐵釘刺破無法繼續追緝，潘添貴順利駕
    車逃逸，而以此等強暴方式，妨害員警馬文煉、李冠諭、陳
    鴻達依法執行職務。
七、嗣經臺灣彰化地方法院檢察署檢察官指揮員警實施通訊監察
    及調閱相關錄影監視器畫面後循線查獲，並由張祝鵬（另經
    臺灣苗栗地方法院99年度訴字第24號判決）引導警方前往潘
    添貴委託其藏槍、彈之地點，扣得前開具有殺傷力之改造手
    槍1支（含彈匣1個）及剩餘之非制式子彈39顆（其中1顆無
    殺傷力，送鑑試射後餘26顆）。
八、案經許旭精訴由彰化縣警察局移送及彰化縣警察局員林分局
    報告臺灣彰化地方法院檢察署檢察官，及苗栗縣警察局苗栗
    分局報告臺灣苗栗地方法院檢察署檢察官呈請臺灣高等法院
    臺中分院檢察署檢察長令轉臺灣彰化地方法院檢察署檢察官
    偵查起訴。
    理  由
壹、證據能力部分：
一、證人謝標志、謝標炳、張祝鵬、許一乾於偵訊中具結後之陳
    述：
(一)、按被告以外之人於偵查中向檢察官所為陳述，除顯有不可信
    之情況者外，得為證據，刑事訴訟法第159條之1第2項定有
    明文。又上開規定乃現行法對於傳聞法則之例外所建構之證
    據容許範圍之一，依其文義及立法意旨，尚無由限縮解釋為
    檢察官於訊問被告以外之人（含共同被告、共犯、被害人、
    證人等）之程式，須經給予被告或其辯護人對該被告以外之
    人行使反對詰問權之機會者，其陳述始有證據能力之可言。
    所謂「顯有不可信之情況」，應審酌被告以外之人於陳述時
    之外在環境及情況，例如陳述時之心理狀況、有無受到外力
    干擾等，以為判斷之依據。偵查中檢察官訊問證人，旨在蒐
    集被告之犯罪證據，以確認被告嫌疑之有無及內容，與審判
    中透過當事人之攻防，經由詰問程式調查證人以認定事實之
    性質及目的有別。偵查中辯護人僅有在場權及陳述意見權，
    並無詰問證人之權利，此觀刑事訴訟法第245條第2項前段之
    規定甚明。又同法第248條第1項係規定檢察官「訊問證人時
    ，如被告在場者，被告得親自詰問」，故祇要被告在場而未
    經檢察官任意禁止者，即屬已賦予其得詰問證人之機會，被
    告是否親自詰問，在所不問；同條第2項前段規定「預料證
    人於審判時不能訊問者，應命被告在場」，就訊問證人時應
    否命被告在場，則委之於檢察官之判斷。凡此，均尚難謂係
    檢察官訊問證人之程式必須傳喚被告使其得以在場之規定。
    故偵查中檢察官訊問證人，雖未經被告親自詰問，或因被告
    不在場而未給予其詰問之機會者，該證人所為之陳述，並非
    所謂之「顯有不可信之情況」，而得據以排除其證據能力。
    惟上開偵查中之陳述因未經被告詰問，此項詰問權之欠缺，
    除有刑事訴訟法第159條之3各款情形外，非不得於審判中由
    被告行使已補正，而完足為經合法調查之證據（最高法院97
    年度台上字第1653號、98年度台上字第367號判決意旨參照
    ）。
(二)、查，本件後開所引證人謝標志、謝標炳、張祝鵬、許一乾於
    偵查中經具結之證言，有各證人分別依法定程序具結之結文
    在卷可參（見9992偵卷第51、67、102、111頁），且並無證
    據證明上開證述有何顯不可信之情況，證人謝標志等4人並
    經被告之辯護人行使反對詰問權。是依上說明，本院認證人
    謝標志、謝標炳、張祝鵬、許一乾於偵查中具結後證言具有
    證據能力，且已經合法調查，得作為認定犯罪事實之判斷依
    據。至於，其證言是否足以證明檢察官主張之犯罪事實，則
    屬證明力之問題，縱使其證明力不足，仍無礙於其證言有證
    據能力。
二、證人謝標炳、許一乾於警詢中之陳述：
    本判決後開所引證人謝標炳、許一乾於警詢之陳述，業經證
    人謝標炳於100年5月3日本院具結作證時，證述：「〔警卷
    第0000000000號卷第12頁至第21頁警詢筆錄的陳述是否基於
    自由意識？陳述是否真實？可否為今日證詞的一部份？（提
    示警卷第0000000000號卷第12頁至第21頁警詢筆錄並告以要
    旨）〕對，是基於我個人意識講的，可以作為今日證詞一部
    份內容」等語（見本院卷第144頁背面）。證人許一乾於同
    日本院具結作證時，證述：「〔（警詢陳述）是否基於自由
    意識而為陳述？內容是否實在？可否作為今日證詞的一部份
    ？（提示98年度偵字第9992號卷第104頁至第105頁）〕對，
    是我聽到的，筆錄是出於我自由意識陳述，內容實在，可作
    為今日證詞的一部份」等語（見本院卷第148頁）。是以，
    證人謝標炳、許一乾後開所引警詢中之陳述，已本院審理時
    引述為其作證內容之一部分，實質上係該2名證人審判中之
    陳述，已非審判外之陳述，無傳聞法則之適用，則證人謝標
    炳、許一乾於警詢中之陳述有證據能力，辯護人認證人謝標
    炳、許一乾在警詢中之陳述無證據能力云云，核非可取。
三、證人張祝鵬於警詢中之陳述：
(一)、按被告以外之人於檢察事務官、司法警察官或司法警察調查
    中所為之陳述，與審判中不符時，其先前之陳述具有較可信
    之特別情況，且為證明犯罪事實存否所必要者，得為證據，
    刑事訴訟法第159條之2定有明文。而所謂「有較可信之特別
    情況」，應就前後陳述時之各種外部情況進行比較，以資決
    定何者外部情況具有可信性，所稱之「外部情況」，一般應
    考量：證人作證時間之間隔：即證人之陳述是否係在記憶猶
    新之情況直接作成；有意識的迴避：即證人先前陳述時若被
    告未在場，證人直接面對詢問警員所為陳述應較為坦然；事
    後串謀：即證人對警察描述其所目睹情形，因較無時間或動
    機去編造事實，客觀上亦較難認與被告間有勾串情事，其陳
    述較具有可信性；警詢時有無辯護人、代理人或親友在場：
    如有上開親誼之人在場，自可期待證人為自由從容之陳述，
    其證言之可信度自然較高；警詢所製作之筆錄記載是否完整
    ：如上開筆錄對於犯罪之構成要件、犯罪態樣、加重減輕事
    由或起訴合法要件等事實或情況，均詳實記載完整，自可推
    定證人之陳述，與事實較為相近，而可信為真實。故證人之
    陳述係在上開特別可信之情況下所為，則虛偽陳述之危險性
    不高，雖係審判外之陳述，或未經被告反對詰問、對質，仍
    得承認其有證據能力。
(二)、查，本案證人張祝鵬於警詢證述：伊係與被告共同藏放扣案
    槍彈，及藏放當時被告向伊說：在彰化跑給警察追之後，就
    跟警察發生槍戰等語（見6537偵卷第12、13頁），與其在原
    審證稱：當天伊是和賴淦愉去藏槍，但賴淦愉有說已和被告
    說好要被告擔下來等語不符。本院參酌證人張祝鵬於警詢中
    之陳述，雖屬被告以外之人於審判外之言詞陳述，然其於警
    詢所供，距藏放時間較近，記憶自較深刻，可立即反應所知
    ，不致因時隔日久而遺忘案情，且其於製作警詢筆錄時，被
    告並未在場，自無人情壓力，而無與被告串供之虞，況員警
    又無不法取供之情形，且觀其警詢筆錄就事件之描述甚為完
    整，亦能清楚回憶被告藏槍之動機、與被告討論及實行之過
    程，復與證人謝標炳、許一乾所述及被告於案件初始所述較
    為相符，依上開說明，證人張祝鵬警詢筆錄應較事後於審理
    中所證，較具有可信之特別情況，且為證明被告此部分犯罪
    事實存否所必要，應有證據能力。
四、按法院或檢察官依刑事訴訟法第208條規定囑託醫院、學校
    或其他相當之機關、團體為鑑定時，祇須其以言詞或書面提
    出之鑑定報告，符合刑事訴訟法第206條第1項、第208條所
    規定之形式要件，即具有證據能力，此即屬於刑事訴訟法第
    159條第1項所稱「法律有規定」之特別情形，與同法第159
    條之4規定無涉（最高法院96年度臺上字第6842號判決要旨
    參照）。又依刑事訴訟法第198條、第208 條之規定，所謂
    鑑定乃指於刑事訴訟程序中為取得證據資料而由檢察官或法
    官指定具有特別知識經驗之鑑定人、學校、機關或團體，就
    特定之事物，以其專業知識加以分析、實驗而作判斷，以為
    偵查或審判之參考。故而，不論鑑定人或鑑定機關、學校、
    團體，均應由檢察官或法官視具體個案之需要而為選任，始
    符合刑事訴訟法第198條、第208條之規範本旨，否則所為鑑
    定，仍屬於傳聞證據。但對於司法警察機關調查中之案件，
    或有量大或急迫之情形，為因應實務之現實需求，認為當然
    有鑑定之必要者，基於檢察一體之原則，得由該管檢察長對
    於轄區內之案件，以事前概括選任鑑定人或囑託鑑定機關（
    團體）之方式，俾便轄區內之司法警察官、司法警察對於調
    查中之此類案件，得即時送請事前已選任之鑑定人或囑託之
    鑑定機關（團體）實施鑑定，業經法務部92年9月1日法檢字
    第0920035083號函釋在卷。衡諸上揭說明，仍屬受檢察官囑
    託鑑定，則鑑定人依刑事訴訟法第206條所出具之上揭檢驗
    鑑定通知書，屬上開刑事訴訟法第159條第1項規定中之「法
    律另有規定」，則依上開規定之反面解釋，屬傳聞證據之例
    外，自有證據能力（最高法院95年度臺上字第6648號判決要
    旨參照）。經查，內政部警政署刑事警察局98年11月23日刑
    醫字第0980149253號鑑驗書、98年11月2日刑鑑字第0980149
    183號鑑驗書、98年11月3日刑鑑字第0980149178號鑑驗書、
    98年12月21日刑鑑字第0980176517號鑑驗書、98年12月28日
    刑鑑字第0980162477號鑑驗書，雖係由警察機關即改制前臺
    中縣警察局送請內政部警政署刑事警察局鑑定，然臺灣高等
    法院檢察署檢察長既已概括選任內政部警政署刑事警察局為
    槍彈、DNA之鑑定機關，亦經臺灣高等法院檢察署92年9月9
    日檢文允字第0921001203號函及臺灣高等法院檢察署檢察長
    概括選任鑑定機關名冊載明明確，依上揭說明，該局鑑定結
    果而出具之鑑定書，仍係受檢察官囑託鑑定，故鑑定人依刑
    事訴訟法第206條規定出具之上揭鑑定書，自有證據能力。
五、按被告以外之人於審判外之陳述，雖不符前4條之規定，而
    經當事人於審判程式同意作為證據，法院審酌該言詞陳述或
    書面陳述作成時之情況，認為適當者，亦得為證據；當事人
    、代理人或辯護人於法院調查證據時，知有第159條第1項不
    得為證據之情形，而未於言詞辯論終結前聲明異議者，視為
    有前項之同意，刑事訴訟法第159條之5定有明文。本案下列
    其餘引為證據之證人陳述及書證，檢察官、被告及其辯護人
    均不爭執其證據能力，且以之作為證據並無不當，依上揭法
    條之規定，自均有證據能力。
六、至本案其餘非供述證據，檢察官、被告及其辯護人亦不爭執
    證據能力，本院審酌該等證據作成及取得之程序均無違法之
    處，是後述所引用證據之證據能力均無疑義，合先敘明。
七、按被告（此不同於被告以外之人）之自白，非出於強暴、脅
    迫、利誘、詐欺、疲勞訊問、違法羈押或其他不正之方法，
    且與事實相符者，得為證據，刑事訴訟法第156條第1項定有
    明文。本件被告於98年11月10日、98年11月24日警詢中自白
    持有槍彈及對警開槍部分，被告雖爭執其陳述內容之真實性
    ，辯稱係為賴淦愉頂罪云云（頂罪辯詞是否可採，詳後論述
    ）。然被告及其選任辯護人於法院審理時均未提出其他可供
    證明被告下列經本院所引用之自白部分，究有如何之遭受「
    強暴、脅迫、利誘、詐欺、疲勞訊問、違法羈押或其他不正
    之方法」始為自白之證據，以供本院得以即時調查審認，並
    參酌後開所引其他證據，足認被告下列經本院所引用之自白
    （包括部分自白）部分，其與事實相符者，依法自得為證據
    。
貳、實體方面：
一、訊據被告潘添貴（以下簡稱被告）坦承有為如犯罪事實欄三
    、四、五所示收受贓物及竊盜犯行，惟矢口否認有何持槍及
    殺人未遂等犯行，辯稱，扣案槍枝及子彈均為賴淦愉所有，
    伊為如犯罪事實欄四、五所示竊盜犯行時，賴淦愉均在旁把
    風，而為警追緝時，伊在車上睡覺並不知情，是聽到賴淦愉
    開槍才驚醒，先前於警詢中會承認是因為賴淦愉要伊把罪扛
    起來云云；被告潘添貴之辯護人並為其辯稱，當日於車上開
    槍之人並無殺人故意云云。經查：
(一)、犯罪事實欄三部分：
    此部分犯罪事實，業據被告於警詢、偵審中坦承不諱，核與
    證人即被害人黃博文於警詢中、證人謝標志、謝標炳於警詢
    及偵查中證述情節相符，復有車籍查詢-基本資料詳細畫面
    、照片、贓物認領保管單及彰化縣警察局車輛尋獲電腦輸入
    單等件在卷可稽（均參如附表一編號2所示卷證），足認被
    告前開自白與事實相符，應堪採信。
(二)、犯罪事實欄四部分：
    此部分犯罪事實，業據被告坦承不諱，核與證人即被害人許
    榮男於警詢中證述情節相符，復有彰化縣警察局車輛協尋電
    腦輸入單、路口監視器翻拍畫面及失竊車牌照片等件附卷可
    憑（均參如附表一編號3所示卷證），足認被告前開自白與
    事實相符，應堪採信。被告雖於偵審中辯稱係與賴淦愉共同
    為本案犯行，惟賴淦愉當日並未與被告同行（詳後論述），
    是被告此部分之辯解僅為卸責之詞，自無可採。
(三)、犯罪事實欄五部分：
    此部分犯罪事實，業據被告坦承不諱，核與證人即告訴人許
    旭精於警詢中證述情節相符，復有路口監視器翻拍畫面附卷
    可憑（均參如附表一編號4所示卷證），足認被告前開自白
    與事實相符，應堪採信。被告雖於偵審中辯稱係與賴淦愉共
    同為本案犯行，惟賴淦愉當日並未與被告同行（詳後論述）
    ，是被告此部分之辯解僅為卸責之詞，自無可採。又起訴意
    旨雖認被告係隨身攜帶扣案槍彈入內行竊，然卷內查無任何
    證據得認被告入屋行竊時，確有隨身攜帶扣案槍彈，縱認被
    告隨後立即與員警飛車追逐並持槍朝員警射擊，至多亦僅得
    認被告為本次竊盜犯行前，係將扣案槍彈置於前開贓車內，
    惟按刑法第321條第1項第3款攜帶兇器竊盜罪之規範意旨係
    因認行為人若於行竊時攜帶兇器至行竊現場，對於抵抗或追
    捕之被害人或第三人可能造成之危害較鉅，而為較普通竊盜
    刑度為重之不同規範，是雖不以作為行竊工具或原本即有意
    持之行兇為必要，然仍應限於行為人唾手可得之處，而有立
    即造成危害之可能，本案被告係駕駛前開贓車至告訴人許旭
    精住處，亦即被告入屋行竊時，若扣案槍枝仍置於車內，對
    於彼時在屋內之被告實難認屬伸手可及而得隨時持之抵抗、
    行兇之範圍，遽以該罪相繩，起訴意旨容有誤會，附此敘明
    。
(四)、犯罪事實欄二、六部分：
  1.此部分犯罪事實，業據被告潘添貴於98年11月10日、98年11
    月24日警詢中，供稱扣案槍枝及子彈為其於98年10月間某日
    在苗栗縣頭份鎮○○○○道下向「阿水」以14萬元購得，原
    本子彈有50顆，但伊於苗栗縣公館山區已試射3顆，98年10
    月24日上午，伊駕駛前開贓車在員林看到員警要將伊攔車盤
    查，便加速逃逸，後警追至其左側，伊便持槍伸出窗外向後
    開槍，警車即閃避減速，然隨即鳴警笛繼續追緝，伊便再朝
    前開贓車之後車窗玻璃射擊，不確定共開幾槍，但因彈匣內
    剩2顆子彈，所以應共擊發8顆子彈，員警當初會誤認是衝鋒
    槍，可能是因為【伊是開啟3連發】，其後伊開上高速公路
    後於彰化交流道下方棄車逃逸，再聯絡證人許一乾前往接應
    ，而證人張祝鵬帶警取出之槍彈即為扣案槍彈，是由伊與證
    人張祝鵬一同藏放等語甚詳（見警卷第1至7頁、9992偵卷第
    3 至8頁、6537偵卷第6至10頁）。
  2.證人即被害人馬文煉、陳鴻達、李冠諭於原審審理時，證稱
    ：伊3人均服務於彰化縣保安隊，於98年10月24日上午執行
    巡邏勤務時，經由手提電腦查到1輛可疑的失竊贓車，欲迴
    轉盤查時，該輛贓車即加速移動，其等便在後以喊話器請對
    方靠邊停車，惟該輛贓車立即闖紅燈逃逸，警車亦跟隨其後
    追趕，當時係由證人馬文煉駕駛，證人李冠諭坐於副駕駛座
    ，證人陳鴻達則於後座，當歹徒沿路行至員林鎮○○路欲左
    轉柳橋東路時，該贓車駕駛即將車窗搖下，左手操作方向盤
    ，右手持槍往左後方之警車開槍，2車相對位置如證人李冠
    諭庭繪之現場圖，其等從後方角度無法看到贓車內之副駕駛
    座，且該贓車玻璃是黑色的，也看不出有無他人，贓車駕駛
    連續開槍後，證人馬文煉將警車駛向贓車後方並繼續追趕，
    不久【贓車的後車窗玻璃瞬間出現3個彈孔，朝著警車方向
    過來】，證人李冠諭即開始開槍反擊，但後來還是無法追上
    ，至警車上面之彈無法確定是第1次或第2次槍擊所造成，印
    象中駕駛輪廓與被告潘添貴較為相似，與卷附之賴淦愉照片
    中輪廓差異較大等語（見原審卷二第22至29、38頁）。【證
    人謝標炳】於98年11月9日警詢證稱：98年10月24日下午，
    被告到伊租屋處對伊說，凌晨在員林對警察開槍，當時是他
    路邊停車，警察經過伊的水車（竊得之贓車）後回頭之後，
    被告救就跑給警察追，快到快速道路時，他就對警察開槍（
    見警詢卷第17頁）；復於99年4月2日偵查中具結後，證稱：
    98年10月24日下午，被告潘添貴到伊租屋處，向伊表示，【
    當天凌晨伊將前開贓車停放於路邊，發現有警察經過又回頭
    ，就開車逃逸】，行至快速道路時並對員警開槍，沒有對伊
    說有他人參與等語（見9992偵卷第92至94頁）；復於100年5
    月3日在本院證稱：「（你是否知道在98年10月間彰化有發
    生槍戰事件？）我知道，是潘添貴跟我講的，我才知道……
    他（潘天貴）跟我說他跑給警察追，然後有開槍這樣子……
    （因為潘添貴這件槍枝之案件，你在警察局和檢察官面前，
    以證人的說明，是實在的嗎？）是他跟我講的，我轉述的，
    就是這樣子。（你自己講的嗎？有沒有受到不當的干擾？是
    不是你自己的意識講的？）沒有不當干擾，是我自己講的…
    …潘添貴跟我說之後，三不五時都會講到講槍戰的事情，臭
    屁一下說有跟警察發生槍戰這樣子」等語（見本院卷第140
    頁背面、141頁、143頁背面）。【證人許一乾】於99年4月6
    日警詢及偵查中，證稱：伊和被告是非常好的朋友，98年10
    月24日早上，被告打電話給伊說出事了，要伊開車去接應，
    被告上車後，伊問被告，早上伊透過警用無線電聽到的警匪
    追逐是否係被告所為，【被告承認並說有向員警開槍】等語
    （見同上偵查卷第104至106頁、109至110頁）；復於100年5
    月3日在本院證稱：「（你有沒有印象潘添貴曾經拜託你幫
    過忙？）我記得有一次叫我去載他而已……（你接到他那一
    段在車子裡面的對話，他講了什麼？）因為我在開拖吊車，
    那時候有在無線電中聽到（警察）那時在追逐（贓車），說
    不要攔截前面那輛車，說是什麼嫌疑犯，不要攔截，怕會有
    危險，結果隔沒多久，潘添貴打電話給我叫我去載他。（大
    概隔多久潘添貴就打電話過來了？）大概1、20分，潘添貴
    打電話過來，叫我去接他，載到我公司去，在過程中，我問
    他無線電報的是不是你，他本來沒有講，他笑笑的，我想應
    該是他沒有錯」等語（見本院卷第145頁、146頁及其背面）
    。及【證人張祝鵬】於98年11月13日警詢及99年4月1日偵查
    中，證稱：伊帶員警前往取出之槍枝係被告所有，伊於98年
    10月24日下午4時許接獲被告女友（鍾宣讌）來電，要求伊
    前往東勢找被告，見面後被告表示這把槍出事，需要藏槍，
    2人即一同將槍枝拆解分別藏放於3處等語（見6537偵卷第11
    至15頁、9992偵卷第68至70頁）。證人謝標炳、許一乾於警
    詢、偵訊、審理時之陳述，及證人張祝鵬上開警詢、偵訊中
    之證述前後大約一致，而且，被告上開自白部分，核與證人
    馬文煉、陳鴻達、李冠諭、謝標炳、許一乾及張祝鵬上開之
    證述情節大致相符。此外，復有槍擊案現場位置圖、職務報
    告書、扣案槍、彈照片、勘查照片、扣押物品清單、路口監
    視器翻畫面、彰化縣警察局刑案勘察報告及所附照片（此部
    分見9992偵卷第120至125頁背面）、內政部警政署刑事警察
    局98年11月23日刑醫字第0980149253號鑑驗書（內容記載：
    採自HB-8911號贓車之排檔桿證物編號14之棉棒，DNA－STR
    型別經鑑定與被告相符，見9992偵卷第126至127頁）、98年
    11月2日刑鑑字第0980149 183號鑑驗書、98年11月3日刑鑑
    字第09801491 78號鑑驗書、苗栗縣警察局槍枝初步檢視報
    告表、臺灣苗栗地方法院99年度訴字第24號、99年度易字第
    94號判決等件附卷可憑（詳參如附表一編號1、5所示卷證）
    。且上揭扣案之改造手槍1支及非制式子彈39顆，經送請內
    政部警政署刑事警察局鑑定結果認為：送鑑手槍1支（槍枝
    管制編號：0000000000號），認係改造手槍，由仿BERETTA
     廠93R型半自動手槍製造之槍枝，換裝土造金屬槍管而成，
    經檢視，欠缺復進簧與復進簧桿，惟不影響槍枝之擊發功能
    ，可供擊發適用子彈使用，認具殺傷力；送鑑子彈39顆，認
    均係非制式子彈，由金屬彈殼組合直徑8.9±0.5㎜金屬彈頭
    而成，採樣13顆試射：12顆可擊發，認均具殺傷力；1顆，
    雖可擊發，惟發射動能不足，認不具殺傷力，並有內政部警
    政署刑事警察局98 年12月28日刑鑑字第0980 162477號函附
    卷可憑（見9992偵卷第117至118頁）。此外，復有前揭扣案
    具殺傷力之改造手槍1支（含彈匣1個，槍枝管制編號000000
    0000號）可資佐證，此部分被告犯行，應堪認定。至於，證
    人許一乾前於警詢、偵訊證稱：被告上車後，伊問被告早上
    伊透過警用無線電聽到的警匪追逐，是否係被告所為，被告
    承認並說有向員警開槍等語，嗣於本院改稱：載被告去過程
    中，伊問被告，無線電報的是不是被告，被告沒有講笑笑的
    等語，與其警詢、偵訊略有不同，然而，證人許一乾於99年
    4月6日警詢及偵查中，兩度證述被告向伊說：被告被警方追
    逐及向警開槍之相同情節（見9992偵卷第105、110頁），且
    證述時間距離案發時間較近，記憶應較清晰可採。是以，證
    人許一乾於本院證稱：載被告時，伊問被告警匪追逐及開槍
    者，「被告笑笑未答」等語部分，為本院所不採。
  3.被告雖於偵查及法院審理中以前詞置辯，並於原審聲請傳喚
    證人張祝鵬到庭改證稱：當天伊是和賴淦愉去藏槍，但賴淦
    愉有說已和被告說好要被告擔下來，伊先前於警詢之陳述是
    怕牽涉到自己，怕講賴淦愉與被告坦承之陳述不符，會有偽
    證，偵查中也只能順著這樣說，伊當時和被告是隔壁鄰居，
    賴淦愉要去找被告，但因為被告不在，被告女友鍾宣讌就打
    電話要伊回去租屋處找賴淦愉，但沒有說是什麼事，伊到之
    後現場還有賴淦愉、鍾宣讌在場，賴淦愉要伊開車載他，但
    還沒有說是什麼事，路上才說要藏槍，而【槍彈是賴淦愉從
    袋裡拿出來的，當時伊有看到賴淦愉背斜包】，但不確定槍
    彈是否在斜包裡，因為賴淦愉已經拆好，伊沒有跟著下車，
    不清楚賴淦愉藏了哪些東西，之後車子就借伊使用等語；復
    改證稱，賴淦愉在伊房間拆解槍枝並把槍放在包包裡後，伊
    從廁所出來，看到賴淦愉包1個用塑膠袋包好的，叫伊幫忙
    放在天花板上，至於證人鍾宣讌應該是有看到賴淦愉去伊房
    間，但不確定鍾宣讌有沒有跟進來，藏槍隔天伊還車給賴淦
    愉時，賴淦愉說被告要扛這件事，但條件如何談伊不清楚，
    伊在99年7月12日之警詢中會講到賴淦愉，是怕被告假如不
    承認，或賴淦愉這邊無法證實，可能會變成伊要負責，伊也
    要留一步路給自己走，而藏槍當天只有伊和賴淦愉在一起，
    被告沒有在場，不知道被告是否知悉藏槍地點，且是賴淦愉
    說被告要扛的，伊也不清楚要扛到什麼程度，賴淦愉也沒說
    為何要藏槍或犯了什麼案件，伊也沒有與被告聊過關於扣案
    槍枝的事情等語（見原審卷二第8至18頁）；及證人鍾宣讌
    於原審審理中到庭證稱，賴淦愉曾經來找被告，可是當時被
    告不在，然後賴淦愉就看到證人張祝鵬，伊沒有打電話給證
    人張祝鵬，因為當時證人張祝鵬本來就在伊房內，賴淦愉說
    要去放東西，好像是槍，有說到槍的零件要分開，但伊沒有
    看到槍，後來賴淦愉、張祝鵬就在房間裡面，講完沒多久就
    離開了，伊也不曉得去哪裡，【當天賴淦愉穿著滿邋遢的，
    帶著一般商店買的塑膠袋，槍彈應該沒帶在身上，也沒有背
    包包】，伊沒有注意聽到賴淦愉有說這件事要讓被告扛，只
    知道賴淦愉說要找被告處理，後來是被告被借提時，伊去看
    被告，才告訴被告當天賴淦愉有去找被告及張祝鵬的事情等
    語（見原審卷二第19至21頁）；及證人郭勝安到庭證稱，98
    年11月初，連瑞文載伊跟賴淦愉去余泉盛住處找被告，途中
    沒注意賴淦愉有聯絡被告到余泉盛住處，到場後有聽到賴淦
    愉要被告幫忙扛在彰化發生的槍砲案件，賴淦愉好像說先給
    被告30萬元，然後等被告入監所再每個月寄8000元給被告，
    伊不知道賴淦愉當時之經濟狀況，當時大家都在余泉盛住處
    之客廳沙發，但沒有參與討論，也沒有看到賴淦愉有拿東西
    給被告等語（見原審卷二第105至110頁）。然查：
  (1)被告之辯解及前開證人之證述，對於賴淦愉究於何時要求被
    告潘添貴扛下本案，賴淦愉與證人張祝鵬於何時、地討論及
    實行藏槍，賴淦愉當日穿著及所攜包包樣式，證人張祝鵬不
    但前後證述不一，與證人鍾宣讌所言亦互相矛盾，更與被告
    所述過程並不相符，被告之辯解及證人張祝鵬、鍾宣讌於原
    審審理時之證述已難憑採。
  (2)又賴淦愉既與被告相互認識，並非無法聯繫，若欲隱匿自身
    犯罪，理應與被告約至隱密處所私下討論細節，豈有可能反
    大費周章，專程約被告至余泉盛之住處，並毫無顧忌在多人
    在場之時，與被告商談頂替事宜，是被告此部分之辯解及證
    人郭勝安之證述亦顯與常情有違，而不可採。
  (3)再者，持有槍枝及朝警開槍射擊均係涉犯重罪，且為社會矚
    目案件，賴淦愉若果真以如此鉅額要求被告頂替認罪，亦難
    想像被告於入監所前後均未曾取得一分一毫之保障即願意承
    擔一切。此外，被告於原審準備程序時先辯稱，直至被賴淦
    愉開槍嚇醒前，都不知發生何事云云；並於審理時辯稱不知
    道賴淦愉與員警追逐經過，是警詢時方由員警告知路名及槍
    戰經過云云；然追問其為何對謝標炳陳述追逐過程，即改辯
    稱是賴淦愉大致說的，且賴淦愉開槍時，伊就醒了，知道大
    概的路云云；再追問其為何係告知謝標炳遭遇盤查逃逸之細
    節，復改辯稱，都是賴淦愉講的云云。被告所言不但前後矛
    盾，僅能一再卸責於賴淦愉，且證人謝標炳、許一乾均證稱
    ，被告潘添貴曾向渠等告知當天與警車追逐之前因後果，業
    據前述，被告若確係於第一次開槍後始知悉正與警車追逐，
    又如何於案發當日，即能清楚向證人謝標炳描述及自己於警
    詢供述「暫停於路邊為警發現，警車迴轉欲盤查，行至快速
    道路時並對員警開槍」之過程（謝標炳證述部分，見警卷第
    16頁背面；被告自白供述部分，見警卷第1頁背面）。另，
    證人許一乾復為被告潘添貴所信任之人，方於案發後立刻要
    求其前往接應，若真係賴淦愉所為，被告潘添貴亦無對證人
    許一乾隱瞞之動機或必要。而賴淦愉在98年12月7日另案涉
    及竊盜案件，因行竊之際為被害人發現，遭人當場毆打致死
    ，故其所犯竊盜罪經檢察官不起訴處分乙節，有臺灣苗栗地
    方法院檢察署98年度偵字第6685號不起訴處分書在卷（見本
    院卷第69頁），則賴淦愉已經死無對證。被告於98年11月10
    日、24日之警詢中均未曾提及賴淦愉，反係於知悉賴淦愉死
    亡後之99年3月31日偵查中，始全盤否認改稱均係由賴淦愉
    為之，有被告各該筆錄在卷可參，益徵被告潘添貴於偵查及
    審理中之辯解僅為事後卸責之詞，不足採信。證人鍾宣讌、
    張祝鵬、郭勝安於原審之證述亦無從對被告潘添貴為何有利
    之認定。
  (4)至於，證人連瑞文於本院固證稱：98年11月間，賴淦愉跟伊
    及1個叫做「阿安」者一起去苗栗縣大湖鄉，至余泉盛家，
    去大湖路的車上，賴淦愉有提到要叫被告幫他擔槍枝的事等
    語（見本院卷第150頁背面）。以及證人余泉盛於本院固證
    稱：98年11月間，被告有潘帶朋友來找伊，在場除伊之外，
    還有3、4個人，那3、4個人伊不熟，伊只是認識被告而已。
    當天他們在談什麼案子的問題等語（見本院卷第251頁背面
    、252頁）。查，被告自承與賴淦愉相識，倘若賴淦愉有意
    央請被告頂下持有槍彈及對警開槍之重罪，理應相約無人之
    處所，避人耳目私下密談，然依證人連瑞文、余泉盛上開證
    詞，似賴淦愉與被告專程在連瑞文、余泉盛、郭勝安等多人
    在場之處，而為商談，顯與常情有悖。何況，本件對警開槍
    乙案，卷內檢警偵辦證據資料，並無查得賴淦愉任何涉案證
    據，則賴淦愉實無商請被告頂罪之必要。再者，證人連瑞文
    同時證述：槍的事情，賴淦愉叫被告頂，伊不知道是什麼事
    情，所謂擔槍枝的事情是哪一件？發生在哪裡？怎樣的槍枝
    ？賴淦愉並未向伊講等語（見本院卷151頁背面），證人余
    泉盛上開證詞則顯示其不認識賴淦愉，未聽到頂罪之事（見
    本院卷第252頁背面），則縱有被告與賴淦愉相約見面之事
    ，是否確與本件槍擊案有關，亦非無疑。是以，證人連瑞文
    、余泉盛上開證詞均難採為被告有利之認定。
  (5)另，懸掛車牌HB-8911號贓車車內右前腳踏墊下及棄車現場
    ，警方各採得棉質手套1只，經鑑定後，DNA－STR型別與古
    芯楹相符，有經鑑定與被告相符，內政部警政署刑事警察局
    98年11月23日刑醫字第0980149253號鑑驗書在卷（見9992偵
    卷第128至129頁）。被告於100年5月3日當庭聲請傳訊證人
    古芯楹，並於100年6月14日本院審理時，堅稱：古芯楹係伊
    女友，槍擊時在車內云云。查，證人古芯楹究因何由，在該
    贓車棄車地點出現，因古芯楹傳喚無著，且因另案通緝無法
    到庭說明，而無從稽考（見本院卷第286頁所附查捕逃犯作
    業通緝案件明細報表），但查，被告自99年3月31日起，此
    後之偵查、審判筆錄，均否認持槍、槍擊犯行，改稱均係由
    賴淦愉為之，其只是頂罪（見9992偵卷第68、69頁），為此
    ，甚至於原審聲請傳訊證人張祝鵬、郭勝安、鍾宣讌，上訴
    後，更於100年2月1日本院準備程序，聲請審理時交互詰問
    證人連瑞文、謝標炳、許一乾（見本院卷第73頁準備程序筆
    錄），足見被告於本院100年5月3日開庭前，只為證明其與
    賴淦愉協商頂罪乙事為真而積極聲請傳訊證人張祝鵬等人。
    然而，槍擊之時，倘若古芯楹確在車內，則其為最直接之目
    擊證人，被告何不在第一時間聲請傳訊古芯楹，以釐清事實
    ，被告捨此而不為，顯然悖於常情。何況，被告自稱：被警
    方追逐之際，係賴淦愉開車，被告坐副駕駛座，古芯楹坐後
    座等情（見本院卷第302頁），然而，懸掛車牌HB-8911號贓
    車經警方勘察發現：後方行李箱發現2個彈孔，後方擋風玻
    璃發現4個彈孔，左後玻璃及車門上方各發現1個彈孔各情，
    有彰化縣警察局刑案勘察報告附卷可稽（見9992偵卷第120
    頁），顯然案發槍擊之際，開槍者不僅朝後方開槍，甚至在
    車內朝後擋風玻璃開槍，故留下上開後方擋風玻璃、左後玻
    璃之彈孔。按車輛行進當中，上下震動左右搖晃在所難免，
    何況在逃避警方追緝高速行駛之非常時間，車行之時，難期
    持槍之手能穩定瞄準，在此非常情況，如果車內後座有人，
    為免自己友人遭流彈所傷，當避免直接朝後方擋風玻璃開槍
    ，始符合常理。惟上開贓車後方擋風玻璃卻留下上開4個彈
    孔、左後玻璃留下1個彈孔，益見當時車內後座並未坐人，
    被告所謂槍擊時古芯楹在車內云云，純屬畏罪杜撰之詞，並
    非可取。又，證人古芯楹既經另案通緝，即無再傳訊到庭作
    證之可能，被告及其辯護人聲請再傳訊證人古芯楹，應予駁
    回。
  (6)再按刑法第13條第1項明定：行為人對於構成犯罪之事實，
    明知並有意使其發生者為故意。同條第2項明定：行為人對
    於犯罪之事實，預見其發生，而其發生並不違背其本意者，
    以故意論。前者學理上謂為意欲主義，後者謂為容認主義，
    但不論其為「明知」或「預見」，皆為故意犯主觀上之認識
    ，只是程度強弱有別，行為人有此認識進而有「使其發生」
    或「任其發生」之意，則形成犯意，前者為確定故意、直接
    故意，後者為不確定故意、間接故意，但不論其為確定故意
    或不確定故意，其「明知」或「預見」乃在犯意決定之前，
    至於犯罪行為後結果之發生或未發生，則屬因果關係問題，
    因常受有物理作用之支配，非必可由行為人「使其發生」或
    「任其發生」，故犯意之認識與犯罪之結果為截然不同之概
    念，不容混淆（最高法院90年度臺上字第7964號判決意旨參
    照）。被告與被害人馬文煉、陳鴻達、李冠諭間並無宿怨，
    固難認其持槍射擊即有殺害被害人3人之確定故意，惟被告
    明知裝填有子彈之槍枝為致命性危險武器，不但朝人身體射
    擊極易取人性命，且於車輛高速行駛中，縱僅擊中車輛，亦
    可能造成車輛偏移、失控而對車內駕駛及乘客造成嚴重傷亡
    ，卻猶持其攜帶之扣案手槍數度朝被害人馬文煉、陳鴻達、
    李冠諭所在之警車射擊，甚至，部分開槍動作，係以【直接
    經由其駕駛之贓車後擋風玻璃，以3連發方式朝後射擊】，
    前已敘明，其射擊高度適為後方駕車追緝警員頭、頸、胸部
    等人體受傷後，極易失血過多致命之部位，當可預見所擊發
    之子彈可能擊中警員並致其等死亡，是被告對於殺害被害人
    即警員馬文煉、陳鴻達、李冠諭具有不確定故意甚明，辯護
    人為被告此部分之辯解，容有誤會，附此敘明。
(五)、綜上所述，就犯罪事實二、六否認犯罪部分，核均屬卸責之
    詞，不足採信。本案事證明確，被告前開犯行均堪認定。
二、比較新舊法：
    查被告行為後，刑法第321條第1項第3款攜帶凶器加重竊盜
    罪之規定，已於100年1月26日經總統以華總一義字第100000
    15561號令修正公布，並自同年月28日起生效施行，並將其
    法定刑度提高為：「六月以上、五年以下有期徒刑，得併科
    新臺幣十萬元以下罰金。」而較修正前之「處六月以上、五
    年以下有期徒刑。」為重，就犯罪事實四部分，自以修正前
    規定有利於被告，依刑法第2條第1項前段規定，應適用修正
    前規定。
三、論罪科刑：
(一)、按刑法第321條第1項第3款之攜帶兇器竊盜罪，係以行為人
    攜帶兇器竊盜為其加重條件，此所謂兇器，其種類並無限制
    ，凡客觀上足對人之生命、身體、安全構成威脅，具有危險
    性之兇器均屬之，且祇須行竊時攜帶此種具有危險性之兇器
    為已足，並不以攜帶之初有行兇之意圖為必要（最高法院79
    年臺上字第5253號判例意旨參照）。經查，本件被告所犯犯
    罪事實四所示部分，其所持用以拆卸車牌之十字起子及扳手
    為堅硬金屬材質，若用以攻擊人體，客觀上顯足以對人之生
    命、身體、安全構成威脅，為具有危險性之兇器無疑。
(二)、是核被告所為，如犯罪事實欄二所示部分，係犯槍砲彈藥刀
    械管制條例第8條第4項之未經許可持有具有殺傷力之改造手
    槍罪及同法第12條第4項之未經許可持有具有殺傷力之子彈
    罪；如犯罪事實欄三所示部分，係犯刑法第349條第1項收受
    贓物罪；如犯罪事實欄四所示部分，係犯修正前刑法第321
    條第1項第3款攜帶兇器竊盜罪；如犯罪事實欄五所示部分，
    係犯刑法第306條第1項侵入住宅罪及第320條第1項竊盜罪；
    如犯罪事實欄六所示部分，係犯刑法第135條第1項妨害公務
    罪及第271條第2項、第1項殺人未遂罪。
(三)、起訴意旨認被告如犯罪事實欄五所示所為竊盜部分，係犯刑
    法第321條第1項第3款攜帶兇器竊盜罪嫌，尚有未合，已如
    前述，惟其起訴之基本事實既屬同一，本院自應予審理並依
    法變更起訴法條。
(四)、被告潘添貴以一持有行為，同時持有扣案槍枝及子彈；及以
    一朝警開槍行為同時妨害公務及殺人未遂間，均係屬一行為
    觸犯2罪名之異種想像競合犯，依刑法第55條之規定，分別
    應從一重依槍砲彈藥刀械管制條例第8條第4項之未經許可持
    有具有殺傷力之改造手槍罪及刑法第271條第2項、第1項殺
    人未遂罪處斷。又，被告所犯殺人未遂罪部分，連開8槍之
    行為，彼此時間及地點密接，目的相同，應認為屬接續之一
    行為。其以一行為，殺害馬文煉、李冠諭、陳鴻達未遂，為
    同種想像競合犯，依刑法第55條，從一重處斷。起訴意旨雖
    未論及妨害公務罪，惟此部分與已起訴並判決有罪之殺人未
    遂部分有想像競合犯裁判上一罪之關係，自為起訴效力所及
    ，基於審判不可分之原則，本院應一併審究，附此敘明。
(五)、犯罪事實五即被告上開侵入被害人許旭精住宅及竊盜部分，
    被告係本於單一竊盜犯意，而以密接之一行為觸犯竊盜及侵
    入住宅之2罪名，應依想像競合犯之規定，從一重論以竊盜
    罪。又，被告上開日間侵入住宅、竊盜行為後，刑法第321
    條第1項第1款原規定「於夜間侵入住宅或有人居住之建築物
    、船艦或隱匿其內而犯之者」，於100年1月26日雖修正生效
    為「侵入住宅或有人居住之建築物、船艦或隱匿其內而犯之
    者」，然於被告行為時尚無此項規定，且修正後規定之犯罪
    構成要件範圍擴大（即不限於夜間），並非有利於被告，自
    難適用於被告所犯上開之罪情形，附此敘明。
(六)、另，被告所犯殺人未遂，著手於殺人行為，而未生犯罪之結
    果，為未遂犯，爰依刑法第25條第2項規定減輕其刑。
(七)、再按意圖犯罪而無故持有手槍及子彈，固可認係意圖供犯罪
    而持有，其持有槍、彈與犯特定之罪之間，有方法結果之牽
    連關係，應依（修正前）刑法第55條之規定，應從一重之罪
    處斷。但如持有之初，並無犯特定之罪之意圖，而係於無故
    持有行為繼續中，因某種原因之介入，始持以犯罪，其為犯
    特定之罪而持有之行為，乃原單純持有繼續犯之一部分，不
    容割裂而另論以一意圖供犯罪而持有罪，更不得因其事後持
    以犯罪，而追溯至其原單純持有部分，合併論以一個意圖供
    犯罪之用而持有罪，故其持有手槍與嗣後所犯特定犯罪之間
    ，並無牽連關係，應分論併罰（最高法院91年度臺上字第
    5484號、90年度臺上字第7498號判決意旨參照）。被告於98
    年10月初因買受而持有扣案改造手槍、子彈之初，並無殺人
    之意圖，被告係於持有槍枝之行為繼續中，因遭被害人馬文
    煉、李冠諭、陳鴻達查緝，始另行決意為前開犯罪事實欄六
    所載之殺人未遂、妨害公務犯行，是被告所犯未經許可持有
    具有殺傷力之改造手槍罪、收受贓物罪、攜帶兇器竊盜罪、
    竊盜罪、殺人未遂罪間，犯意各別，時空互異，應予分論併
    罰。
(八)、復查，被告前曾犯如犯罪事實欄一所示前科紀錄，經法院宣
    示有期徒刑部分，於98年5月3日因假釋中付保護管束期滿視
    為執行完畢，有臺灣高等法院被告前案紀錄表1份在卷可按
    ，被告於受有期徒刑執行完畢後5年以內，再故意犯本件有
    期徒刑以上之罪，均為累犯，就法定刑為有期徒刑、罰金刑
    部分加重其刑，至於法定本刑為死刑、無期徒刑部分，則依
    法不得加重其刑。被告潘添貴就如犯罪事實欄六所示殺人未
    遂犯行同時具有加重及減輕事由，應依刑法第71條第1項之
    規定就法定刑為有期徒刑部分先加後減之，法定本刑為死刑
    、無期徒刑部分，則僅減輕其刑。
四、撤銷原審判決及量刑之理由：
(一)、原審認被告罪證明確，予以論罪科刑，固非無見，惟：
  1.被告持有非制式子彈50顆，經扣案之39顆中，其中1顆不具
    殺傷力，業經內政部刑事警察局鑑定如前，而原審判決書犯
    罪事實二認定被告持有「具有殺傷力之非制式子彈50顆（見
    原審判決書第4頁）」，所認定之事實顯與上開鑑定不相吻
    合，尚有未洽。起訴書認被告持有子彈50顆均具有殺傷力，
    亦有誤會。
  2.按「犯最重本刑為5年以下有期徒刑以下之刑之罪，而受6月
    以下有期徒刑或拘役之宣告者，得以新臺幣1千元、2千元或
    3千元折算一日，易科罰金。但易科罰金，難收矯正之效或
    難以維持法秩序者，不在此限。」「第1項至第4項及第7項
    之規定，於【數罪併罰之數罪均得易科罰金】或易服社會勞
    動，其應執行之刑逾六月者，亦適用之。」刑法第41條第1
    項、第8項定有明文。準此，倘數罪併罰其中1罪符合刑法第
    41條第1項得易科罰金之要件，但其所犯其他數罪中有不得
    易科罰金者，即全部不得易科罰金。查，犯罪事實欄三所示
    部分，被告所犯收受贓物罪，雖經原審判處有期徒刑6月，
    單就該罪刑而言，固得易科罰金，但被告所犯犯罪事實二、
    四、六所示犯行，原審分別判處有期徒刑4年、8月、8年，
    為不得諭知易科罰金之宣告刑，揆諸上開規定，上開收受贓
    物罪部分，已經不得諭知易科罰金。原審竟於主文內諭知易
    科罰金，顯然與法不合。
  3.刑法第321條第1項業於100年1月26日修正公布，並自100年1
    月28日施行，就犯罪事實四部分，原審未及比較適用，亦有
    未洽。
  4.被告就上開侵入被害人許旭精住宅竊盜所為，應依想像競合
    犯之規定，從重論以竊盜罪（如上所述），原判決關於此部
    分，分論侵入住宅、竊盜之2罪，亦有不當。
  5.被告以一行為，殺害馬文煉、李冠諭、陳鴻達未遂，為同種
    想像競合犯。原審疏未論及，同有未合。
    被告上訴意旨，就犯罪事實三、四、五部分，認原審量刑過
    重，就犯罪事實二、六部分否認犯罪，固均無理由，但原審
    判決既有上開可議之處，即應由本院撤銷改判。
(二)、爰審酌被告持有前開可發射子彈具殺傷力之改造手槍及子彈
    ，對社會治安有重大威脅，且年輕力壯，不思以正當方法賺
    取金錢，再為本案各次犯行，僅為躲避追緝，竟持槍射擊職
    司取締、查緝工作之員警，嚴重破壞社會秩序，公然挑戰國
    家公權力，惡性極為重大，且於犯後心存僥倖，偶悉舊識因
    故死亡，即妄將前開犯行推卸予無從辯解之死者，嚴重耗費
    國家司法資源，犯後態度實難謂佳，至於其所犯贓物、竊盜
    罪部分，尚能坦承犯行，此部分態度尚稱良好，及被告之智
    識程度、為前開犯行之動機、目的、犯案方法、手段等一切
    情狀，認原審檢察官求處被告應執行有期徒刑10年稍嫌過輕
    ，分別量處被告如主文第二項所示之刑，並就併科罰金部分
    諭知易服勞役之折算標準，暨定其應執行之刑，以資懲儆。
(三)、按沒收物之執行完畢與沒收物之不存在，並非一事，因犯罪
    依法必須沒收之物，雖已於共同正犯中之一人確定判決諭知
    沒收，並已執行完畢，對於其他共同正犯之判決，仍應宣告
    沒收。倘以該沒收物已因其他共同正犯判決諭知沒收確定，
    並經執行完畢為理由，而不為沒收之諭知，於法即有未合（
    最高法院98年度台上字第4844號判決意旨參照）。被告所有
    扣案之具殺傷力改造手槍1枝（槍枝管制編號：00000 00000
    號）、非制式子彈26顆，均係被告持有（委託張祝鵬寄藏）
    、殺人未遂所用之違禁物，雖於張祝鵬已判決確定之另案（
    臺灣苗栗地方法院99年度訴字第24號判決）中諭知沒收，並
    已執行銷毀，有臺灣苗栗地方法院檢察署100年5月3日苗檢
    秀總贓字第1000900068號函在卷可考（見本院卷第18 2頁）
    ，然沒收物於另案之執行完畢，依上揭說明，仍應復於本件
    判決被告項下，依刑法第38條第1項第1款規定宣告沒收。另
    扣案彈匣1個，係屬附隨於扣案改造手槍之從物，而為該改
    造手槍整體之一部分，並非供單獨使用，亦同屬違禁物（最
    高法院81年度臺上字第2121號裁判、85年度臺非字第331號
    裁判、87年度臺上字第178號裁判可資參照），亦應依刑法
    第38條第1項第1款之規定予以宣告沒收。至原扣得非制式子
    彈13顆（其中1顆無殺傷力），業經鑑驗時擊發滅失，均已
    無殺傷力，且非違禁物，自無庸為沒收之宣告；而被告潘添
    貴持以為如犯罪事實欄四所示犯行之十字起子及扳手並未扣
    案，復無證據證明為被告潘添貴所有，無從宣告沒收，均附
    此敘明。
據上論結，應依刑事訴訟法第369條第1項前段、第364條、第299
條第1項前段、第300條，槍砲彈藥刀械管制條例第8條第4項、第
12條第4項，刑法第11條前段、刑法第2條第1項前段、第349條第
1項、（修正前）第321條第1項第3款、第306條第1項、第320條
第1項、第135條第1項、第271條第2項、第1項、第25條第2項、
第47條第1項、第55條前段、第42條第3項、第51條第5款、第9款
、第38條第1項第1款，刑法施行法第1條之1第1項、第2項前段，
判決如主文。
本案經檢察官姜麗儒到庭執行職務。
中    華    民    國   100    年    6     月    28    日
            刑事第九庭    審判長法  官  江  德  千
                                法  官  賴  妙  雲
                                法  官  陳  宏  卿
以上正本證明與原本無異。
未經許可持有改造手槍罪及殺人未遂罪部分，得上訴。
其餘部分，不得上訴。
得上訴部分，如不服本判決應於收受送達後10日內向本院提出上
訴書狀，其未敘述上訴之理由者，並得於提起上訴後10日內向本
院補提理由書（均須按他造當事人之人數附繕本）「切勿逕送上
級法院」。

                                書記官  林  振  甫
中    華    民    國   100    年    6     月    28    日
【附錄論罪科刑法條】
槍砲彈藥刀械管制條例第8條
未經許可，製造、販賣或運輸鋼筆槍、瓦斯槍、麻醉槍、獵槍、
空氣槍或第4條第1項第1款所定其他可發射金屬或子彈具有殺傷
力之各式槍砲者，處無期徒刑或5年以上有期徒刑，併科新臺幣1
千萬元以下罰金。
未經許可，轉讓、出租或出借前項所列槍枝者，處5年以上有期
徒刑，併科新臺幣1千萬元以下罰金。
意圖供自己或他人犯罪之用，而犯前二項之罪者，處無期徒刑或
7年以上有期徒刑，併科新臺幣1千萬元以下罰金。
未經許可，持有、寄藏或意圖販賣而陳列第1項所列槍枝者，處3
年以上10年以下有期徒刑，併科新臺幣700萬元以下罰金。
第1項至第3項之未遂犯罰之。
槍砲彈藥刀械管制條例第12條
未經許可，製造、販賣或運輸子彈者，處1年以上7年以下有期徒
刑，併科新台幣500萬元以下罰金。
未經許可，轉讓、出租或出借子彈者，處6月以上5年以下有期徒
刑，併科新台幣300萬元以下罰金。
意圖供自己或他人犯罪之用，而犯前二項之罪者，處3年以上10
年以下有期徒刑，併科新台幣700萬元以下罰金。
未經許可，持有、寄藏或意圖販賣而陳列子彈者，處5年以下有
期徒刑，併科新台幣300萬元以下罰金。
第1項至第3項之未遂犯罰之。
中華民國刑法第135條
對於公務員依法執行職務時，施強暴脅迫者，處3年以下有期徒
刑、拘役或3百元以下罰金。
意圖使公務員執行一定之職務或妨害其依法執行一定之職務或使
公務員辭職，而施強暴脅迫者，亦同。
犯前二項之罪，因而致公務員於死者，處無期徒刑或7年以上有
期徒刑；致重傷者，處3年以上、10年以下有期徒刑。
中華民國刑法第271條
殺人者，處死刑、無期徒刑或10年以上有期徒刑。
前項之未遂犯罰之。
預備犯第1項之罪者，處2年以下有期徒刑。
中華民國刑法第306條
無故侵入他人住宅、建築物或附連圍繞之土地或船艦者，處1年
以下有期徒刑、拘役或3百元以下罰金。
無故隱匿其內，或受退去之要求而仍留滯者，亦同。
中華民國刑法第320條
意圖為自己或第三人不法之所有，而竊取他人之動產者，為竊盜
罪，處5年以下有期徒刑、拘役或5百元以下罰金。
意圖為自己或第三人不法之利益，而竊佔他人之不動產者，依前
項之規定處斷。
前二項之未遂犯罰之。
修正前中華民國刑法第321條
犯竊盜罪而有左列情形之一者，處6月以上、5年以下有期徒刑：
一、於夜間侵入住宅或有人居住之建築物、船艦或隱匿其內而犯
    之者。
二、毀越門扇、牆垣或其他安全設備而犯之者。
三、攜帶兇器而犯之者。
四、結夥三人以上而犯之者。
五、乘火災、水災或其他災害之際而犯之者。
六、在車站或埠頭而犯之者。
前項之未遂犯罰之。
中華民國刑法第349條
收受贓物者，處3年以下有期徒刑、拘役或5百元以下罰金。
搬運、寄藏、故買贓物或為牙保者，處5年以下有期徒刑、拘役
或科或併科1千元以下罰金。
因贓物變得之財物，以贓物論。
附表一：（時間：民國，金額：新臺幣）
┌─┬────┬─────────────────┬───────────┐
│編│犯罪事實│     認定犯罪事實所憑之證據       │         罪刑         │
│號│        │                                  │                      │
├─┼────┼─────────────────┼───────────┤
│1 │如犯罪事│被告潘添貴於警詢、偵訊之供述（臺│潘添貴未經許可持有可發│
│  │實欄二所│  灣苗栗地方法院檢察署98年度偵字第│射子彈具有殺傷力之改造│
│  │載      │  6537號偵查卷第8至10頁、彰警刑偵 │手槍，累犯，處有期徒刑│
│  │        │  二字第0000000000號警卷第4頁、98 │肆年，併科罰金新臺幣伍│
│  │        │  年度偵字第9992號偵查卷第59頁）  │萬元，罰金如易服勞役，│
│  │        │證人張祝鵬於警詢及偵訊之證述（同│以新臺幣壹仟元折算壹日│
│  │        │  上苗檢偵查卷第12至14頁、同上彰檢│。扣案之仿BERETTA廠93R│
│  │        │  偵查卷第68至69頁）              │型半自動手槍製造之槍枝│
│  │        │槍、彈照片（同上苗檢偵查卷第28至│換裝土造金屬槍管而成之│
│  │        │  30頁）                          │可發射子彈具有殺傷力之│
│  │        │99年度槍保管字第6號、彈保管字第 │改造手槍壹支（槍枝管制│
│  │        │  3號扣押物品清單（本院卷一第142至│編號：00000000│
│  │        │  143頁）                         │九二號，含彈匣壹個）、│
│  │        │苗栗縣警察局槍枝初步檢視報告表（│非制式子彈貳拾陸顆沒收│
│  │        │  同上苗檢偵查卷第22至25頁）      │。                    │
│  │        │內政部警政署刑事警察局98年12月28│                      │
│  │        │  日刑鑑字第0980162477號鑑驗書（同│                      │
│  │        │  上彰檢偵查卷第117至118頁）      │                      │
│  │        │臺灣苗栗地方法院99年度訴字第24號│                      │
│  │        │  、99年度易字第94號判決（原審卷一│                      │
│  │        │  第137至141頁）                  │                      │
├─┼────┼─────────────────┼───────────┤
│2 │如犯罪事│被告潘添貴於警詢、偵訊及原審審理│潘添貴收受贓物，累犯，│
│  │實欄三所│  之陳述（同上警卷第3頁、同上彰檢 │處有期徒刑陸月。      │
│  │載      │  偵查卷第4、7、58頁、原審卷一第17│                      │
│  │        │  5至176頁、卷二第99頁反面）      │                      │
│  │        │被告謝標志於警詢、偵訊及原審審理│                      │
│  │        │  之陳述（同上警卷第9至11頁、同上 │                      │
│  │        │  彰檢偵查卷第42至44頁、原審卷一第│                      │
│  │        │  175頁、卷二第99頁反面）         │                      │
│  │        │被告謝標炳於警詢、偵訊及原審審理│                      │
│  │        │  時之陳述（同上警卷第17頁、同上偵│                      │
│  │        │  查卷第93至94頁、本院卷一第175至 │                      │
│  │        │  176頁、卷二第99頁反面）         │                      │
│  │        │證人黃博文於警詢之證述（98年度他│                      │
│  │        │  字第2071號偵查卷第15頁、同上警卷│                      │
│  │        │  第28至29、30至31頁）            │                      │
│  │        │車籍查詢-基本資料詳細畫面（同上 │                      │
│  │        │  偵查卷第16頁）                  │                      │
│  │        │現場照片（同上警卷第45頁）      │                      │
│  │        │贓物認領保管單、彰化縣警察局車輛│                      │
│  │        │  尋獲電腦輸入單（同上警卷第55、59│                      │
│  │        │  頁）                            │                      │
├─┼────┼─────────────────┼───────────┤
│3 │如犯罪事│被告潘添貴於警詢之自白（同上警卷│潘添貴攜帶兇器竊盜，累│
│  │實欄四所│  第3至4頁、98年度偵字第9992號偵查│犯，處有期徒刑捌月。  │
│  │載      │  卷第4頁）                       │                      │
│  │        │證人許榮男於警詢之證述（98年度他│                      │
│  │        │  字第2071號偵查卷第17至18、19至20│                      │
│  │        │  頁）                            │                      │
│  │        │彰化縣警察局車輛協尋電腦輸入單（│                      │
│  │        │  同上偵查卷第22頁）              │                      │
│  │        │路口監視器翻拍照片（同上偵查卷  │                      │
│  │        │  第36至52頁）                    │                      │
│  │        │失竊車牌照片（同上警卷第46*1頁）│                      │
├─┼────┼─────────────────┼───────────┤
│4 │如犯罪事│被告潘添貴於警詢之自白（同上警卷│潘添貴竊盜，累犯，處有│
│  │實欄五所│  第2至3頁、98年度偵字第9992號偵查│期徒刑柒月。          │
│  │載      │  卷第4至5、7頁）                 │                      │
│  │        │證人許旭精於警詢之證述（同上警卷│                      │
│  │        │  第32至33頁）                    │                      │
│  │        │路口監視器翻拍畫面（98年度他字第│                      │
│  │        │  2071號偵查卷第36至52頁）        │                      │
├─┼────┼─────────────────┼───────────┤
│5 │如犯罪事│被告潘添貴於警詢之自白（同上警卷│潘添貴殺人，未遂，累犯│
│  │實欄六所│  第2至5頁、98年度偵字第9992號偵查│，處有期徒刑捌年。扣案│
│  │載      │  卷第3至7頁、98年度偵字第6537號偵│之仿BERETTA廠93R型半自│
│  │        │  查卷第7至8頁）                  │動手槍製造之槍枝換裝土│
│  │        │證人即被告謝標炳於警詢、偵訊之證│造金屬槍管而成之可發射│
│  │        │  述（同上警卷第17至18、20頁、98年│子彈具有殺傷力之改造手│
│  │        │  度偵字第9992號偵查卷第93至94頁）│槍壹支（槍枝管制編號：│
│  │        │證人張祝鵬於警詢、偵訊之證述（98│0000000000號│
│  │        │  年度偵字第6537號偵查卷第11至14頁│，含彈匣壹個）、非制式│
│  │        │  、98年度偵字第9992號偵查卷第68至│子彈貳拾陸顆沒收。    │
│  │        │  69頁）                          │                      │
│  │        │證人許一乾於偵訊之證述（98年度偵│                      │
│  │        │  字第9992號偵查卷第110頁）       │                      │
│  │        │證人馬文煉於原審審理時之證述（本│                      │
│  │        │  院卷二第22至23頁）              │                      │
│  │        │證人陳鴻達於原審審理時之證述（本│                      │
│  │        │  院卷二第24至26頁）              │                      │
│  │        │證人李冠諭於原審審理時之證述及庭│                      │
│  │        │  繪槍擊案現場位置圖（原審卷二第27│                      │
│  │        │  至29頁、38頁）                  │                      │
│  │        │職務報告書、勘查照片、路口監視器│                      │
│  │        │  翻畫面（98年度他字第2071號偵查卷│                      │
│  │        │  第9頁、25至34頁、36至52頁）     │                      │
│  │        │內政部警政署刑事警察局98年11月23│                      │
│  │        │  日刑醫字第0980149253號鑑驗書、98│                      │
│  │        │  年11月2日刑鑑字第0980149183號鑑 │                      │
│  │        │  驗書、98年11月3日刑鑑字第       │                      │
│  │        │  0000000000號鑑驗書（98年度9992號│                      │
│  │        │  偵查卷第20至23頁、126至127頁）  │                      │
└─┴────┴─────────────────┴───────────┘